【裁判字號】    97,易,412
【裁判日期】    970730
【裁判案由】    竊佔
【裁判全文】
臺灣雲林地方法院刑事判決               97年度易字第412號
公  訴  人  臺灣雲林地方法院檢察署檢察官
被      告  乙○○○
上列被告因竊佔案件，經檢察官提起公訴（96年度偵字第4299號）
，本院判決如下：
    主  文
乙○○○意圖為自己不法之利益，而竊佔他人之不動產，處有期
徒刑參月，如易科罰金，以新臺幣壹仟元折算壹日。
    事  實
一、乙○○○明知雲林縣口湖鄉○○○段第1345地號土地旁未登
    錄之國有土地非其所有，且無合法使用權源，竟意圖為自己
    不法之利益，於民國96年6 月28日（起訴書誤載為2 月間某
    日），僱請不知情之工人，在上開土地如附圖所示A 、B 、
    C 部分，分別搭建1 樓磚造平房（門窗尚未完成)、 水泥斜
    坡、水泥平台，面積各為38.86 、4.26、21.2平方公尺，共
    計64.32 平方公尺（起訴書誤載為11平方公尺），並供己使
    用，以此方式竊佔上開國有土地。嗣經雲林縣口湖鄉公所於
    同日接獲民眾檢舉後立即派員到場勸阻，但乙○○○仍執意
    建造，口湖鄉公所乃轉請上開國有土地之管理機關財政部國
    有財產局臺灣中區辦事處雲林分處處理，始查悉上情。
二、案經國有財產局臺灣中區辦事處雲林分處訴由雲林縣警察局
    北港分局報告臺灣雲林地方法院檢察署檢察官偵查起訴。
    理  由
一、按被告以外之人於審判外之陳述，雖不符前4 條之規定，而
    經當事人於審判程序同意作為證據，法院審酌該言詞陳述或
    書面陳述作成時之情況，認為適當者，亦得為證據，刑事訴
    訟法第159 條之5 第1 項定有明文。其立法意旨在於傳聞證
    據未經當事人之反對詰問予以核實，原則上先予排除。惟若
    當事人已放棄反對詰問權，於審判程序中表明同意該等傳聞
    證據可作為證據，基於尊重當事人對傳聞證據之處分權，及
    證據資料愈豐富，愈有助於真實發見之理念，且強化言詞辯
    論主義，使訴訟程序得以順暢進行，上開傳聞證據亦均具有
    證據能力。經查，被告乙○○○及檢察官就本院所引用下列
    被告以外之人於審判外之陳述，於審判程序均同意作為證據
    ，且本院審酌此等證據資料作成時之情況，均無不法之情事
    ，且與待證事實具有關聯性，認為適宜作為本案之證據，故
    均有證據能力，合先敘明。
二、上開被告僱工在雲林縣口湖鄉○○○段第1345地號土地旁未
    登錄之國有土地如附圖所示A 、B 、C 部分，分別搭建1 樓
    磚造平房（門窗尚未完成)、 水泥斜坡、水泥平台，面積各
    為38.86 、4.26、21.2平方公尺，共計64.32 平方公尺，以
    供己使用之事實，業據被告於本院審理中坦承不諱；核與告
    訴人國有財產局臺灣中區辦事處雲林分處之代理人甲○○於
    警詢及本院審理中之指述相符；並經本院到場勘驗並囑託雲
    林縣北港地政事務所測量無訛，有本院97年6 月20日勘驗筆
    錄、現場圖各1 份、現場照片4 張及雲林縣北港地政事務所
    97年6 月26日北地四字第0970006527號函所檢送之土地複丈
    結果圖1 紙附卷可稽；此外，復有財政部國有財產局臺灣中
    區辦事處雲林分處96年7 月9 日台財產中雲三字第09630008
    18號函及所附雲林縣口湖鄉○○○段第1345地號土地登記第
    一類謄本、國有土地勘（清）查表- 使用現況圖各1 份、現
    場照片5 張、雲林縣口湖鄉公所96年5 月21日口湖建字第09
    60006422號函及所附國有土地勘（清）查表、國有土地勘（
    清）查表- 使用現況圖各1 份及現場照片4 張、96年6 月29
    日口湖建字第0960008375號函及所附現場照片1 張、告訴代
    理人於偵查中提出之現場照片5 張、於本院提出之現場照片
    2 張在卷足憑，足認被告前揭自白與事實相符，應堪採為被
    告有罪之證據，則被告無權占用國有財產局臺灣中區辦事處
    雲林分處所管理之上開雲林縣口湖鄉○○○段第1345地號土
    地旁未登錄之國有土地如附圖所示A 、B 、C 部分之事實，
    堪以認定。
三、被告於本院審理中初雖否認有竊佔犯意，辯稱：上開土地係
    祖先所留下來，其上原有之建物，在2 、3 年前因颱風倒塌
    ，為了不讓土地荒廢，且有儲藏之需，才重新搭建目前之建
    物云云，並提出鄰居所出具之證明書2 張為憑；惟嗣後業已
    坦承犯罪，並供承其未曾持有上開土地之所有權狀及其他權
    利證明文件，亦未曾向政府機關繳納該筆土地之稅金等語；
    再參以被告於上開土地上搭建房屋時，業經口湖鄉公所派員
    到場勸阻乙情，有該所及財政部國有財產局臺灣中區辦事處
    雲林分處前揭函文可查，顯見被告對於上開土地非其所有，
    其亦無合法使用權源乙事知之甚明，竟於土地上原有建物倒
    塌之2 、3 年後，重新在其上搭造磚造平房、水泥斜坡及平
    台等建物供己使用，其顯有意圖為自己不法利益之竊佔犯意
    至為明確，是被告上開所辯縱屬真實，亦不足為有利被告之
    認定。本案事證明確，被告上開竊佔犯行應堪認定。
四、核被告所為，係犯刑法第320 條第2 項之竊佔罪。又被告僱
    請不知情之工人為上開犯行，為間接正犯。爰審酌被告竊佔
    國有土地之面積、時間，及目前尚未拆除所搭建之建物，或
    與管理機關達成和解，惟念其年歲已高，未曾受教育，智識
    程不高，先前亦無任何前科紀錄，有臺灣高等法院被告前案
    紀錄表1 份在卷足按，素行良好，及犯後終能坦承犯行，態
    度尚佳等一切情狀，量處如主文所示之刑，並諭知易科罰金
    之折算標準。
據上論斷，應依刑事訴訟法第299 條第1 項前段、刑法第320 條
第2 項、第41條第1 項，刑法施行法第1 條之1 第1 項、第2 項
前段，判決如主文。
本案經檢察官丙○○到庭執行職務。
中    華    民    國    97    年    7     月    30    日
                  刑事第一庭    法  官  王雅苑
以上正本證明與原本無異。
如不服本判決，應於判決收受後10日內，向本院提出上訴狀（須
附繕本）。
                                書記官  張簡純靜
中    華    民    國    97    年    7     月    30    日
附錄本案論罪科刑法條全文：
中華民國刑法第320條
意圖為自己或第三人不法之所有，而竊取他人之動產者，為竊盜
罪，處5 年以下有期徒刑、拘役或5 百元以下罰金。
意圖為自己或第三人不法之利益，而竊佔他人之不動產者，依前
項之規定處斷。
前2 項之未遂犯罰之。


司法院資訊處製作；財團法人民間司法改革基金會備份。
